臺灣臺南地方法院刑事判決　　　　　　　　　　　　九十二年度交簡上字第九七號
　　上　訴　人　臺灣臺南地方法院檢察署檢察官
　　被　　　告　乙○○
右列上訴人因公共危險等案件，不服本院九十二年度新交簡字第三四一號中華民國九
十二年八月十九日第一審判決（聲請案號：九十二年度偵字第六六八五號），提起上
訴，本院管轄之第二審合議庭判決如左：
    主  文
上訴駁回。
    事  實
一、乙○○於民國九十二年四月二十二日（起訴書誤載為二十三日）晚上十一時許，
    在台南縣新市火車站旁之釣蝦場飲用三瓶啤酒後，已不能安全駕駛動力交通工具
    ，竟駕駛牌照號碼ＢＡ─七八七七號自用小客車欲到新化找朋友，嗣於九十二年
    四月二十三日凌晨零時許，其沿台南縣永康市○○○路第二快車道，由北向南直
    行時，未注意該路段之行車時速標誌限速七十公里，竟以七十公里以上至八十公
    里左右之時速超速直行，其行至該路七一一號（三星紡織公司）前之路口時，復
    未注意其方向之路口設有閃光黃燈，表示「警告」，車輛應減速接近，注意安全
    ，小心通過，竟未減速慢行，且未注意車前狀況，適有甲○○駕駛牌照號碼ＫＨ
    九─四一六號重型機車，亦同方向由北向南沿上開中正北路機車道直行至上開路
    口時，欲左轉由西向東直行，疏未注意轉彎車應讓直行車先行，且疏未注意該路
    口之東西向設有閃光紅燈，表示「停車再開」，車輛應減速接近，先停止於交岔
    路口前，讓幹道車優先通行後認為安全時，方得續行，詎甲○○竟未讓幹道之乙
    ○○所駕駛之直行車先行，竟貿然左轉由西向東直行，迨乙○○發現時雖有緊急
    煞車，然因車速太快，仍無法煞停，乙○○駕駛之ＢＡ─七八七七號自用小客車
    右前方遂撞及甲○○駕駛之ＫＨ九─四一六號重型機車左後側，致甲○○受有左
    足踝骨折、左腓骨骨折、左腰及雙手臂擦傷之傷害。經警據報前往處理，並於九
    十二年四月二十四日凌晨零時五十七分許以酒精測定器對乙○○實施檢測吹氣，
    其吐氣所含酒精成份仍達每公升○‧三二毫克。
二、案經甲○○訴由台南縣警察局永康分局報請臺灣臺南地方法院檢察署檢察官偵查
    後，聲請簡易判決處刑。
    理  由
一、被告乙○○經合法傳喚，無正當之理由不到庭，爰依刑事訴訟法第三百七十一條
    規定，不待其陳述，逕行判決。
二、右揭事實業據告訴人甲○○於警訊及檢察官偵查中指訴綦詳，核與被告乙○○於
    於警訊時所供述之情節相符，並有道路交通事故現場圖一份、道路交通事故調查
    報告表二紙、現場照片十張、診斷證明書一紙、酒精測試值表及測試觀察記錄表
    各一紙附卷可資佐證。按行車速度，依標誌或標線之規定；汽車行駛時，駕駛人
    應注意車前狀況並隨時採取必要之安全措施；閃光黃燈，表示「警告」，車輛應
    減速接近，注意安全，小心通過，道路交通安全規則第九十三條第一項、第九十
    四條第三項及道路交通標誌標線號誌設置規則第二百十一條第一項第一款定有明
    文。又汽（機）車行駛至交岔路口，轉彎車應讓直行車先行；閃光紅燈，表示「
    停車再開」，車輛應減速接近，先停止於交岔路口前，讓幹道車優先通行後認為
    安全時，方得續行，道路交通安全規則第一百零二條第一項第六款前段及道路交
    通標誌標線號誌設置規則第二百十一條第一項第二款定有明文。被告乙○○及告
    訴人甲○○駕車時自應分別注意遵守上開規定，且肇事時天候晴、夜間有照明設
    備、路中無障礙物、視距良好，有道路交通事故調查報告表附卷可稽，當時並無
    被告乙○○及告訴人甲○○不能注意之情行，詎其二人竟分別疏未注意上開規定
    ，以致肇事，其二人顯然均有過失，而告訴人甲○○並應負主要之過失責任，被
    告乙○○則應負次要之過失責任。又甲○○因此一車禍受有左足踝骨折、左腓骨
    骨折、左腰及雙手臂擦傷之傷害，與被告乙○○之過失行為間，並有相當因果關
    係。次按汽車駕駛人酒後呼氣酒精濃度達每公升零點二五毫克以上或血液中酒精
    濃度達五０MG/DL以上，將使其複雜技巧障礙、駕駛能力變壞肇事率比未飲酒時
    高二倍，乃為醫學研究實證之通論。另道路交通安全規則第一百十四條第二款規
    定，汽車駕駛人飲用酒類或其他類似物後，其吐氣所含酒精濃度超過每公升零點
    二五毫克以上者，不得駕車，即是基於酒精對人體中樞神經系統有麻醉作用，為
    維護安全駕駛，而為之禁止規定。又刑法第一百八十五條之三所稱服用酒類或其
    他相類之物，不能安全駕駛動力交通工具之公共危險罪，係屬抽像危險犯之規定
    ，此種抽象危險犯係伴隨飲酒過量駕車之行為而當然成立。換言之，只需客觀上
    有此種行為出現，危險即視為存在，是否果真肇事，並不影響公共危險罪責之成
    立，然如確實因之駕車肇事，其刑責之明顯性，自更不待言。經查，本件被告吐
    氣酒精濃度為零點三二毫克，依上述常人之反應，已有感覺障礙之情形，被告之
    酒精吐氣濃度雖尚未達法務部所定零點五五毫克之標準，惟該標準僅係供法院參
    考，蓋依德、美等國之認定標準，對於酒精吐氣濃度達每公升零點五五毫克以上
    ，肇事率為一般正常人之十倍，參以被告酒後駕車，超速行駛，行經交岔路口疏
    未減速慢行及未注意車前狀況而肇事，為警查獲後於測試或訊問過程中有意識模
    糊，注意力無法集中等情，有測試觀察紀錄表一紙在卷可稽，顯見被告當時之注
    意力已無法集中，飲酒確已造成影響其判斷力及肢體協調能力，堪認被告服用酒
    類，已達不能安全駕駛動力交通工具之狀態。綜上所述，事證明確，被告乙○○
    之犯行洵勘認定。
三、核被告乙○○所為，係犯刑法第一百八十五條之三之公共危險罪、第二百八十四
    條第一項前段之過失傷害罪。其所犯上開二罪之間，犯意各別，罪名不同，應分
    論併罰。原審以被告乙○○超速行駛，行經上開交岔路口未減速慢行及未注意車
    前狀況，且被告為警查獲後於測試或訊問過程中有意識模糊，注意力無法集中等
    情，並審酌被告之犯罪動機、目的、手段、所生之危害及犯罪後之態度等一切情
    狀，判處被告乙○○服用酒類，不能安全駕駛動力交通工具而駕駛，處罰金壹萬
    元，如易服勞役，以參佰元折算壹日。又因過失傷害人，處拘役參拾伍日，如易
    科罰金，以佰元折算壹日。並引用刑事訴訟法第四百四十九條第一項前段、第
    四百五十四條第二項，刑法第一百八十五條之三、第二百八十四條第一項前段、
    第四十一條第一項前段、第四十二條第二項、第五十一條第十款，罰金罰鍰提高
    標準條例第一條前段、第二條而為簡易判決。其認事用法，均無違誤，量刑、易
    科罰金、易服勞役之諭知亦屬妥適。上訴人徇告訴人甲○○之聲請，以被告酒後
    肇事後迄未與告訴人達成民事和解，因而認原審量刑過輕，指摘原判決不當。惟
    查本件車禍之發生，告訴人亦與有過失，且依道路交通安全規則之規定路權之行
    使情形，告訴人應負主要之過失責任，被告則負次要之過失責任，已如前述。又
    被告因本件車禍受傷，其民事之損害賠償既無法私下和解，自應循民事訴訟之正
    當途徑解決，否則若一味要求法院以刑事重判為制壓被告屈服另一方民事賠償請
    求之手段，則有刑罰權濫用之虞，自非法之所許可，上訴意旨指摘原判決不當，
    為無理由，應予駁回。
據上論斷，應依刑事訴訟法四百五十五條之一第一項、第三項、第三百六十八條、第
三百七十一條，判決如主文。
本案經檢察官丙○○到庭執行職務。
中      華      民      國      九十三      年    五    月    二十五    日
      臺灣臺南地方法院刑事第十庭
                                  審判長法官  陳忠鎣
                                  法      官  鍾邦久
                                  法      官  林勝利
右正本證明與原本無異
本件不得上訴
                                  書  記  官  陳怡吟
中      華      民      國      九十三      年    五    月    二十五    日
